【裁判字號】    92,簡上,2
【裁判日期】    920619
【裁判案由】    贓物
【裁判全文】
臺灣臺北地方法院刑事判決                            九十二年度簡上字第二號
    上  訴  人
    即  被  告  甲○○
右上訴人即被告甲○○因贓物案件，不服本院中華民國九十一年十一月二十九日九十
一年度簡字第三九四七號第一審簡易判決（聲請簡易判決處刑案號：九十一年度偵緝
字第一二一五號），提起上訴，本院第二審合議庭認為不得以簡易判決處刑，改適用
通常程序，自為第一審判決如左：
    主  文
原判決撤銷。
甲○○無罪。
    理  由
一、聲請簡易判決處刑意旨略以：被告甲○○於民國八十九年十一月間，在臺北縣三
    重市○○路，明知乙○○所交給之卞偉光國民身分證係來路不明，他人所竊得之
    贓物，竟仍予以收受，提供不詳之人申報稅務之用，因認被告甲○○涉有刑法第
    三百四十九條第一項之收受贓物罪嫌。
二、按犯罪事實應依證據認定之，無證據不得推定其犯罪事實，又不能證明被告犯罪
    者，應諭知無罪之判決，刑事訴訟法第一百五十四條、第三百零一條第一項定有
    明文。次按，認定犯罪事實應憑積極證據，倘積極證據不足以為不利於被告事實
    之認定時，即應為有利被告之認定，更不必有何有利之證據，最高法院著有三十
    年上字第八一六號判例，所謂「積極證據足以為不利於被告事實之認定」者，依
    同院七十六年臺上字第四九八六號判例意旨，係指據為訴訟上證明之全般證據資
    料，在客觀上已達於通常一般之人均不致有所懷疑，而得確信被告確曾犯罪之程
    度；若未達到此一程度，而有合理之懷疑存在，即無從為被告有罪之確信時，自
    應為被告無罪之判決。
三、聲請意旨認被告甲○○涉有刑法第三百四十九條第一項之收受贓物罪嫌，無非係
    以另案被告乙○○之供詞、及扣案之卞偉光國民身分證影本一紙等為其論據。訊
    據被告固不諱言有於上揭時地與另案被告乙○○會面，惟堅詞否認有何收受贓物
    犯行，辯稱：當日乙○○只有拿卞偉光之國民身分證影本給伊看，並未交付給伊
    ，且沒有拿到身分證正本或影本等語。經查：
  (一)本件卷附之「卞偉光」國民身分證影本一紙，其正本係經警於八十九年十月二十
    四日下午九時十分許，在台北市○○○路、延平北路口於另案被告吳文鎮身上查
    獲，而上開扣案之身分證正本一只，係被害人卞偉光所有、於八十九年十月二十
    一日下午五時許，在台北市○○○路○段附近所失竊，業據另案被告吳文鎮、及
    被害人卞偉光於八十九年度偵字第二一Ｏ九六號贓物案件中分別供述及指述甚詳
    ，是上開國民身分證正本係屬贓物一情，應無疑義。
  (二)惟被告是否有公訴人所指之自乙○○處收受卞偉光之國民身分證乙節，證人乙○
    ○於偵查中僅供稱：吳文鎮剛好要來三重，拿身分證給伊影印，後來吳文鎮被抓
    了，打電話給伊時，阿豐（指甲○○）剛好在伊旁邊，阿豐聽到吳文鎮被抓，就
    把身分證影印本撕掉了，…，是阿宗要身分證影本，阿宗找阿豐，阿豐再找伊，
    伊再聯絡吳文鎮等語，並未提及被告甲○○是否有收受卞偉光身分證一事，且本
    件系爭卞偉光之國民身分證正本係由證人乙○○影印後，直接返還另案被告吳文
    鎮，而於被告吳文鎮持有中為警查獲一情，亦據另案被告吳文鎮於警訊、偵查中
    及證人乙○○於偵查及本院調查時到庭證述明確，是被告從未取得系爭國民身分
    證正本一情，堪以認定。
  (三)次查，被告辯稱：身分證影本是乙○○撕掉的等語，核與證人乙○○上開證詞，
    雖不相符，然本案被告與證人乙○○乃居於相互對立之立場，彼此利害衝突，是
    其所為不利於被告之證言，非有確鑿佐證，自難遽予採信，此乃採證之通則。原
    審僅憑證人乙○○於偵查中之供述，遽認被告持有系爭卞偉光之國民身分證影本
    ，而涉犯刑法上之收受贓物罪責，初已嫌速斷；且按，證人乙○○因涉嫌收受上
    開贓物罪嫌，業經台灣臺北地方法院檢察署以：查無明確積極之證據足資認定乙
    ○○影印卞偉光身分證時，確知悉該身分證為贓物為由，而於九十一年三月十一
    日以九十一年度偵字第二九七號案件為不起訴處分確定，此有該不起訴處分書附
    卷足憑，是被告縱有自證人乙○○處取得前開身分證影本，亦難以認定其有贓物
    之認識甚明。
  (四)又刑法第三百四十九條所規定之贓物，依同條第三項之規定，固不以侵害財產法
    益所得原物之本體為限，尚包括「因贓物變得之財物」。惟所謂「因贓物變得之
    財物」係指由贓物直接變易而成之物，如以贓物為對價所取得之物，或變更贓物
    之原體製作成另一物者是。並不包括不變更贓物之原物或原持有狀態，而另間接
    延生之物；然影本係利用影印技術所製成延生之複本，原本之性質及持有狀態並
    未因影印而變更，仍然維持原狀，是影本實難以原本變得之財物視之，而以刑法
    上之「贓物」論擬，從而本件被告縱有收受卞偉光國民身分證影本之行為，亦難
    逕以刑法之收受贓物罪論處。
四、綜合諸情參互以析，足見證人乙○○雖於偵查中證稱係被告將卞偉光之身分證影
    本撕掉云云，然本案被告與證人乙○○乃居於利害衝突之立場，是其所為不利於
    被告之證言，自難遽予採信，且贓物之影本實難以原本變得之財物視之，是被告
    縱有收受卞偉光國民身分證影本，亦與刑法收受贓物罪之構成要件尚屬有間，此
    外，復查無其他積極證據可認定被告有聲請意旨所指之贓物犯行及認識，不能證
    明被告犯罪，揆諸前揭說明，自應為被告無罪之判決。原審認定被告有收受贓物
    犯行，而為被告有罪之判決，尚有未洽，被告上訴意旨指摘原判決不當，求為撤
    銷改判，為有理由，自應由本院撤銷原判決，改適用第一審通常程序，諭知被告
    無罪之判決。
據上論斷，應依刑事訴訟法第四百五十五條之一第一項、第三項、第四百五十二條、
第三百六十四條、第三百六十九條第一項前段、第三百零一條第一項，判決如主文。
本案經檢察官林秀濤到庭執行職務。
中      華       民      國      九十二      年      六     月   十九   日
                                      臺灣臺北地方法院刑事第九庭
                                          審判長法  官  薛  中  興
                                                法  官  沈  君玲
                                                法  官  吳  佳  薇
右正本證明與原本無異。
如不服本判決，應於判決送達後十日內向本院提出上訴狀(應抄附繕本)。告訴人
或被害人如對於本判決不服者，應具備理由請求檢察官上訴，其上訴期間之計算
係以檢察官收受判決正本之日期為準。
                                                書記官  許  博  為
中      華      民      國      九十二      年    六    月  十九    日


司法院資訊處製作；財團法人民間司法改革基金會備份。
